【裁判字號】    97,聲判,72
【裁判日期】    971219
【裁判案由】    聲請交付審判
【裁判全文】
臺灣士林地方法院刑事裁定              97年度聲判字第72號
聲  請  人  乙○○
訴訟代理人  黃重鋼律師
被      告  甲○○
上列聲請人因告訴被告業務過失致死案件，不服臺灣高等法院檢
察署檢察長駁回再議之處分（97年度上聲議字第3954號），聲請
交付審判，本院裁定如下：
    主  文
聲請駁回。
    理  由
一、按告訴人不服上級法院檢察署檢察長或檢察總長認再議為無
    理由而駁回之處分者，得於接受處分書後10日內委任律師提
    出理由狀，向該管第一審法院聲請交付審判；法院認交付審
    判之聲請不合法或無理由者，應駁回之，刑事訴訟法第258
    條之1 第1 項、第258 條之3 第2 項前段分別定有明文。本
    件聲請人乙○○以被告甲○○涉有業務過失致死罪嫌，向臺
    灣士林地方法院檢察署檢察官提出告訴，經該署檢察官為不
    起訴處分後，聲請人不服，聲請再議，亦經臺灣高等法院檢
    察署檢察長以再議為無理由而駁回再議，而前揭駁回再議處
    分書記官作業完畢時間為民國97年8 月12日，顯見聲請人收
    受日在前揭日期後，而聲請人於97年8 月22日聲請交付審判
    ，此有卷附臺灣高等法院檢察署處分書、本件聲請交付審判
    狀之收文戳記可證，堪認本件聲請人係於法定期間內提出聲
    請，合先敘明。
二、聲請意旨略以：
（一）檢察官只傳訊被告辯解，而未付聲請人詳細了解案情事實
      真相，並不公平。
（二）聲請人母親郭陳志君於第二次送急診時，有感冒心臟病發
      作，經醫師為各項檢查後，認為是急性心肌梗塞，心電圖
      顯示為瀕死前現象，最終死亡原因為敗血性休克併急性腎
      衰竭導致酸中毒引起心室顫動，然敗血性休克前，必定是
      感冒引起肺炎造成細菌性全身嚴重感染所致。
（三）被告只要量體溫，並用聽診器詳察肺部聽診，必定可以早
      期發現郭陳志君病情之嚴重性，不致發生數小時再送急診
      時，醫師抱怨家屬送醫太遲，生命無法挽回。
（四）聲請人第一次將郭陳志君送急診時，醫院沒有資料，如何
      證明郭陳志君當時一切正常，聲請人回到急診處時，聲請
      人姊姊口頭告知：醫院說不合急診條件等語，當時聲請人
      誤以為急診醫師確實已檢查並做心電圖測定後，郭陳志君
      沒有聲請人顧慮之呼吸不順可能與心臟問題有關之問題，
      因當天郭陳志君早上醒來時，有告知聲請人曾經睡中呼吸
      困難，差點一口氣接不上來死掉等語，聲請人才放心同意
      轉門診（事實查證醫院沒有任何急診資料紀錄，也確定沒
      有醫師處理診斷郭陳志君病情）。
（五）被告太相信郭陳志君為典型一般感冒，未能即時排除感冒
      引發全身性細菌感染，造成敗血性休克死亡，被告有職務
      上應注意而未注意之過失，為此而聲請交付審判云云。
三、按犯罪事實應依證據認定之，無證據不得認定犯罪事實，刑
    事訴訟法第154 條第2 項定有明文。再按犯罪事實之認定，
    應憑證據，如未能發現相當證據，或證據不足以證明，自不
    能以推測或擬制之方法，以為裁判基礎；而認定不利於被告
    之事實，須依積極證據，苟積極證據不足為不利於被告事實
    之認定時，即應為有利於被告之認定，更不必有何有利之證
    據（最高法院40年臺上字第86號、30年上字第816 號判例意
    旨參照）。
四、經本院調閱臺灣士林地方法院檢察署96年度偵字第8659號即
    聲請人告訴被告涉有業務過失致死罪嫌之全案卷證後，茲將
    本院駁回本件聲請之理由分述如下：
（一）聲請人母親郭陳志君於92年9 月3 日晚間7 時許，因身體
      不適，經聲請人開車送往址設臺北市○○區○○路2 段36
      0 號之財團法人國泰綜合醫院內湖分院（以下簡稱國泰醫
      院）急診，因國泰醫院職員告知不符急診規定，聲請人乃
      將郭陳志君送門診診治，且由該院內科醫師即被告加以診
      治。被告診治結果，認郭陳志君有感冒症狀而開立感冒藥
      方，聲請人與郭陳志君取藥返家後，郭陳志君於翌日凌晨
      2 時許，因心臟病發作，緊急送往國泰醫院急救，仍於同
      年9 月5 日12時20分許，因急性心肺衰竭不治死亡之事實
      ，業據聲請人及被告陳述明確，並有郭陳志君之死亡證明
      書及病歷、臺北縣政府消防局救護紀錄表各1 份在卷可參
      （參臺灣士林地方法院檢察署96年度他字第647 號卷第11
      頁、第34頁至第142 頁），合先敘明。
（二）聲請人稱其於92年9 月3 日晚間7 時許，是將郭陳志君送
      往國泰醫院急診處急診，並誤以為急診醫師已作詳細檢查
      而轉為門診就醫，然急診處沒有任何資料紀錄，國泰醫院
      亦沒有資料證明郭陳志君當時一切正常云云。然急診就醫
      流程，須符合急診條件者，始得施以急診救護或完善檢測
      ，若患者不在急診範圍，不會進入急診就醫之檢查程序，
      醫護人員會建議欲就醫民眾循一般門診就醫流程就醫。本
      件國泰醫院既認當時郭陳志君尚不符合急診條件，自不會
      在急診處留下紀錄資料，異議人指陳國泰醫院急診處沒有
      資料證明郭陳志君當時是否一切正常，應有誤解。
（三）郭陳志君死亡之先行原因為急性腎衰竭，直接引起死亡之
      原因則是急性心肺衰竭，此經證人陳逸忠即死者郭陳志君
      心臟病之主治醫師於偵查中證述明確（參臺灣士林地方法
      院檢察署96年度偵字第8659號卷第35頁至第39頁），且有
      死亡證明書1 份在卷可參（參臺灣士林地方法院檢察署96
      年度他字第647 號卷第11頁）。而急性腎衰竭依其原因可
      分為腎前性、腎因性、腎後性，腎後性是由尿路系統的阻
      塞所引起；腎前性是因為灌流不足造成，常和脫水、心臟
      衰竭、肝硬化或是腎臟自我控制失調有關；腎因性除了灌
      流不足外，敗血症、有腎毒性的藥物、顯影劑等都是可能
      原因。心臟衰竭則是一種臨床徵狀的表現，心臟由於某種
      致病機轉或併發症，導致本身充血功能（舒張性功能）失
      調或收縮功能故障，無法提供足夠的血量供應身體各部分
      如腎臟、大腦等組織器官，以符合正常代謝的需要，進而
      導致這些器官功能發生問題，常見的特徵會表現在骨骼肌
      （容易肌肉疲勞）、肺部（運動甚至休息時呼吸困難）或
      腎臟（體內鹽分及水分堆積），此有說明文獻1 份在卷可
      參（參臺灣士林地方法院檢察署96年度偵字第8659號卷第
      17頁至第18頁）。揆諸上揭說明，死者郭陳志君之死因，
      當非聲請人所述感冒引起全身性細菌感染所致，更何況聲
      請人所述此節，亦乏所據，本院自難採認。
（四）郭陳志君於92年9 月3 日晚間7 時許，在國泰醫院由被告
      看診時，郭陳志君主訴流鼻水、咳嗽等感冒症狀，被告診
      斷時，給與治療此等症狀之藥物處方，被告之醫療行為尚
      難認有何明顯疏失可言。而郭陳志君至被告處看診後，能
      與聲請人如常返回住處，尚無心臟衰竭之病症顯現，且郭
      陳志君於92年9 月4 日凌晨2 時許，因心臟病發作，由救
      護車送醫急救時，臺北縣政府消防局救護人員於送醫途中
      即該日凌晨3 時20分時，對郭陳志君做相關觀察及測量，
      認郭陳志君意識清醒，脈搏數為每分鐘60次，呼吸數為每
      分鐘13次，高血壓值為150 毫米汞柱，低血壓值為110 毫
      米汞柱，此有臺北縣政府消防局救護紀錄表1 分在卷可按
      （參臺灣士林地方法院檢察署96年度他字第647 號卷第84
      頁），而此一數值與一般老人脈搏、呼吸及血壓值相較，
      郭陳志君之脈搏數略低，呼吸數及高血壓值則均正常，堪
      認被告於偵查中辯稱：郭陳志君來求診時，其呼吸聲音及
      脈搏均正常，其當時並無胸痛、氣喘、呼吸急促症狀等語
      （參臺灣士林地方法院檢察署96年度他字第647 號卷第15
      5 頁），與事實並無重大出入，則被告當時除給與郭陳志
      君感冒處方外，未再進一步實施生化檢查與心臟超音波等
      檢查，亦不能謂有何未施予必要醫療行為之過失。再郭陳
      志君嗣於94年9 月4 日凌晨3 時27分許，到達國泰醫院掛
      急診時，經測量其脈搏數為每分鐘168 次，呼吸數為每分
      鐘36次，高血壓值為102 毫米汞柱，低血壓值為80毫米汞
      柱，此有國泰醫院急診護理評估表1 分在卷可按（參臺灣
      士林地方法院檢察署96年度他字第647 號卷第52頁），而
      明顯有心肺功能異常之狀況，顯見郭陳志君之身體狀況，
      係於該日凌晨急診送醫途中急遽惡化，實難認被告於為郭
      陳志君進行門診診療時，得以預見郭陳志君數小時後會心
      臟病發。本件經送行政院衛生署醫事審議委員會鑑定，該
      會亦認被告有無醫療疏失，該會尚難論斷，此有該會鑑定
      書1 份存卷可考（參臺灣士林地方法院檢察署96年度偵字
      第8659號卷第6 頁至第7 頁），一併敘明。
五、綜上所述，本件既乏證據證明被告有何業務過失，揆諸前揭
    法條及判例意旨所示，自不能認為被告有業務過失致死之犯
    行，本件交付審判之聲請為無理由，應予駁回。
六、依刑事訴訟法第258 條之3 第2 項前段，裁定如主文。
中    華    民    國    97    年    12    月    19    日
                  刑事第四庭審判長法  官  林秀鳳
                                  法  官  黃珮茹
                                  法  官  鄭光婷
以上正本證明與原本無異。
本件不得抗告。
                                  書記官  徐仁豐
中    華    民    國    97    年    12    月    19    日


司法院資訊處製作；財團法人民間司法改革基金會備份。
